---
title: "30 min QnA"
output: html_document
---

```{r setup, include=FALSE}
knitr::opts_chunk$set(echo = TRUE)
```

# Day 1

```{r}
# dummy data
data1 <- data.frame(video_title = c("Morning News", "30S Update", "Lost Civilization", "Civil War", "Weekly Updates"),
                   channel = c("BBC", "BBC", "National Geographic", "National Geographic", "BuzzFeed"),
                   tanggal = c("2021/03/22, 1:42PM", "2021/03/23, 1:45PM", "2021/03/24, 1:50PM", "2021/03/24, 1:50PM", 
                               "2021/03/24, 1:50PM"),
                   category = c(1,1,2,2,4)
                   )
data1
```

```{r}
# dummy data 2
data2 <- data.frame(category = c(1,2,3,4),
                    category_label = c("News", "Education", "Blog", "Entertainment"))
data2
```

1. Cara mengubah date time ke tipe AM/PM?

* setiap data date yang ingin diolah perlu diubah dulu ke tipe standard date (YY-MM-DD/YY-MM-DD HH:MM:SS (24h format))
```{r}
# chr -> date-time (POSIXct)
data1$tanggal <- lubridate::ymd_hm(data1$tanggal)
# cek data
data1[1,] 
```

```{r}
# POSIXCt -> AM/PM format (chr)
# buat fungsi
strftime_newton <- function(x) {
  
  strftime(x, 
           format = "%A, %d %b %Y %l:%M %p", 
           tz = "GMT")  

  }
# apply fungsi dengan sapply (karena fungsinya hanya menerima 1 value)
data1$tanggal_12format <- sapply(data1$tanggal, strftime_newton)
data1
```

2. Fungsi lain untuk mengganti label selain switch?

```{r message=FALSE, warning=FALSE}
# case_when() from dplyr package
# == bisa diganti <= / >= / %in%
library(dplyr)
data1$category <- case_when(data1$category == 1 ~ "News",
                            data1$category == 2 ~ "Education",
                            data1$category == 3 ~ "Blog",
                            data1$category == 4 ~ "Entertainment")
data1
```

3. Mengganti label (seperti switch) tapi mengambil dari table (kolom key)?

```{r}
# join functions from dplyr package
# masukkan kolom dari data y ke x berdasarkan nilai yang match dari kolom "category"
left_join(x = data1, y = data2, by = "category")
```

4. Ingin mengambil data unique yang terakhir kali muncul?

```{r}
data1 %>% 
  group_by(channel) %>% 
  slice_tail(n = 1)
```

5. mengambil data unique dengan syarat 2-3 kolom yang unique?

Contoh: mengambil nilai unique dari tiap `channel` dan `tanggal`
```{r}
distinct(.data = data1, # data
         channel, tanggal, # kolom yang dipertimbangkan nilai unique nya 
         .keep_all = T) # mengembalikan seluruh kolom
```

# Day 2

Kasus data wrangling untuk data *string* amat bergantung pada pattern yang ada.

1. Cara mengambil informasi tertentu (angka) dari satu kolom karakter sebagai berikut?

```{r}
# dummy data
data3 <- data.frame(product_name = c("Compressive Strength 250 . (K250) FA", 
                                  "Compressive Strength 250 . (K250)", 
                                  "Compressive Strength K350 .NFA",
                                  "Compresive strength 30 Mpa. (FC30)"))
data3
```
```{r}
library(dplyr) # untuk data wrangling
library(tidyr) # untuk data wrangling
library(stringr) # untuk olah data string/character
data3 %>% 
  mutate(product_name_olah = str_to_lower(product_name)) %>% # mengubah jadi lowercase
  mutate(value1 = str_remove_all(product_name_olah, pattern = "[:alpha:]"), # membuang pattern berupa huruf
         value2 = str_remove(value1, pattern = "\\..*")) # membuang pattern "." dan setelahnya
```

2. Cara mengambil informasi tertentu (character) dari satu kolom karakter sebagai berikut?

Contoh menggunakan fungsi `separate()` dari package tidyr:

```{r}
# dummy data
data3 <- data.frame(site_name = c("DO 145/APARTEMEN TOKYO RIVERSIDE PIK 2", 
                                  "DO 145 FC45/APARTEMEN TOKYO RIVERSIDE PIK 2", 
                                  "DO 143/APARTEMEN OSAKA RIVERSIDE PIK 2"))
```

```{r}
tidyr::separate(data3, 
                site_name, 
                sep = "/", # separator 
                into = c("value1", "value2")) # nama kolom setelah pemisahan, sejumlah perkiraan kolom hasil pemisahan
```



