---
title: "Regression model: Car Price Study Case"
author: "Team Algoritma"
date: "`r format(Sys.Date(), '%B %e, %Y')`"
output: 
  html_document:
    theme: united
    higlight: zenburn
    toc: true
    toc_float:
      collapsed: false
    number_sections: true
    df_print: paged
---

<style>
body {
text-align: justify}
</style>

# Libraries and Setup

```{r, setup, echo=FALSE}
# clear-up the environment
rm(list = ls())

# chunk options
knitr::opts_chunk$set(
  message = FALSE,
  warning = FALSE,
  fig.align = "center",
  comment = "#>"
)

# scientific notation
options(scipen = 9999)
```

```{r message=FALSE, warning=FALSE}
library(dplyr)
library(lubridate)
```

# Study Case

Data yang digunakan mengenai penjualan mobil. Misalnya kita diminta untuk membuat model prediksi yang mana mampu memprediksi harga mobil `Selling_Price` berdasarkan beberapa faktor yang mempengaruhi harga mobil tersebut.

1. Silahkan import terlebih dahulu data `car.csv` 
```{r}
train <- read.csv("data_input/car.csv", stringsAsFactors = T)
train
```

Deskripsi variabel: 

Data Description:

- `Car_Name`: Nama/model dari mobil
- `Year`: Tahun produksi
- `Selling_Price`: Harga jual
- `Present_Price`: Harga beli saat ini
- `Kms_Driven`: Jumlah kilometer yang sudah ditempuh
- `Fuel_Type`: Jenis bahan bakar
- `Seller_Type`: Jenis penjual
- `Transmission`: Jenis transmisi
- `Owner`: Status sebagai pemilik (1 = yes, 0 = no)


2. Lakukanlah Exploratory Data Analysis sebelum membuat pemodelan

a. Periksalah struktur data `car`
```{r}
str(train)
```

b. Ubahlah tipe data yang belum sesuai
```{r}
train <- train %>% 
  mutate(Car_Name = as.character(Car_Name))

```

c. Periksalah apakah terdapat missing value pada dataset
```{r}
anyNA(train)
```

d. Sebelum melakukan analisis regresi, periksalah korelasi antara variabel **target** yaitu `Selling_Price` dan **prediktor** 

```{r}
library(GGally)
ggcorr(train, label = T, label_size = 3.5)
```

Berdasarkan output korelasi diatas, variabel prediktor apakah yang memiliki korelasi terkecil?  

> Kms_Driven tidak memiliki korelasi terhadap Selling Price. 

Asumsi awal apa yang bisa Anda berikan terkait korelasi tersebut? 

> bisa saja beberapa kolom tersebut/variabel yang kurang berkorelasi atau bahkan berkorelasi lemah tersebut memiliki pengaruh dalam menentukan harga jual mobil

3. Buatlah sebuah model 

a. Menggunakan regression dengan semua prediktor terhadap `Selling_Price`

```{r}
model_all <- lm(formula = Selling_Price~., data = train)
```

b. Menggunakan variabel prediktor berdasarkan business wise dan nilai korelasi yang kuat
```{r}
model_price <- lm(formula = Selling_Price~Year+Present_Price+Kms_Driven+Fuel_Type+Transmission, data = train)
```

4. Periksalah summary dari model yang telah Anda buat (pilih salah satu model)
```{r}
summary(model_price)
```

Berikanlah interpretasi terhadap output summary di atas:

* Setiap kenaikan tahun pembuatan mobil akan meningkatkan harga jual mobil sebesar 0.434
* Setiap kenaikan 1 Km pada mobil akan menurunkan harga jual mobil sebesar -0.000003765 
* Mobil yang memiliki jenis transmisi manual akan memiliki harga jual lebih rendah sebesar -0.2677 dibandingkan yang memiliki transmission matic

Berdasarkan kedua model diperoleh, apabila dilihat dari nilai adjusted R-Squared-nya, manakah model yang lebih baik?
```{r}
summary(model_all)$adj.r.squared
summary(model_price)$adj.r.squared
```
> Model yang lebih baik adalah model_all, namun untuk analisis kita akan gunakan model_price untuk memprediksi data test

5. Berdasarkan model linear regression yang sudah dibuat, prediksilah data `train` dan data test yang ada menggunakan dua model yang telah dibuat

a. Import data `car_test.csv` dan lakukan data wrangling seperti yang dilakukan pada data train

```{r}
test <- read.csv("data_input/car_test.csv", stringsAsFactors = T)
test
```
b. Prediksi data test menggunakan model yang telah dibuat

```{r}
predict_price <- predict(object = model_price, test)
```

6. Periksa error (MAPE) terhadap data train dan test

```{r}
# cek eror data train
library(MLmetrics)
MAPE(model_price$fitted.values, train$Selling_Price)*100
```


b. Periksalah errornya
```{r}
# eror pada data test
library(MLmetrics)
MAPE(predict_price, test$Selling_Price)*100
```

# Kesimpulan

* Berdasarkan model yang telah dibuat, `model_price` belum mampu memprediksi `Selling_Price` dengan baik dikarenakan eror yang diperoleh pada data train berbeda jauh dengan data test.
* `model_price` memiliki performa yang masih kurang baik dalam memprediksi dikarenakan memiliki eror sebesar 138% (pada data test).
* Untuk melakukan perbaikan model hal yang bisa dilakukan adalah:
  + Melakukan data wrangling dimana: membuat kategori tahun pembuatan, membuat kategori berdasarkan variabel Kms_Driven
  + Menggunakan prediktor yang lain dan dibuat model kembali
  + Menambahkan data (jika ada) untuk dibuat model ulang
  + Mengganti menggunakan model regresi lain seperti model polinomial regression atau random forest regression