---
title: 'IP : In-class materials'
author: "David"
date: "`r format(Sys.Date(), '%B %e, %Y')`"
output:
  html_document:
    df_print: paged #default,kable, tibble, paged
    highlight: tango
    theme: cosmo
    toc: yes
    toc_depth: 2
    toc_float:
      collapsed: yes
  word_document:
    toc: yes
---

Menyiapkan markdown document
```{r setup, include=FALSE}
# clear-up the environment
rm(list = ls())

# chunk options
knitr::opts_chunk$set(
  message = FALSE,
  warning = FALSE,
  fig.align = "center",
  comment = "#>"
)

# scientific notation
options(scipen = 9999)
```

# Data Wrangling

Pada eksplorasi kali ini, akan digunakan satu package bernama [tidyverse](https://www.tidyverse.org/), yang mengusung konsep tidy dalam transformasi data. Adapun di dalam `tidyverse`, terdapat package-package yang umum digunakan untuk transformasi data, yakni `ggplot2`, `dplyr`, `tidyr`, `readr`, `purrr`, `tibble`, `stringr`, dan `forcats`.

```{r}
library(tidyverse) # kalau blm beres bisa install dplyr saja dulu
library(ggpubr)
library(scales)
library(glue)
library(plotly)
```

Kali ini, kita akan menggunakan dataset dari [#tidytuesday](https://github.com/rfordatascience/tidytuesday/tree/master/data/2019/2019-03-05), yakni "Women in the workplace" dari biro statistik tenaga kerja dan biro sensus.

```{r}
workers <- read.csv("data_input/jobs_gender.csv")
head(workers)
```

Deskripsi variabel:
- `year`: Tahun
- `occupation`: Posisi/pekerjaan tertentu 
- `major_category`: Departemen/divisi
- `minor_category`: Sub-departemen/sub-divisi
- `total_workers`: Total pekerja (full time, di atas 16 tahun)
- `workers_male`: Total pekerja pria (full time, di atas 16 tahun)
- `workers_female`: Total pekerja wanita (full time, di atas 16 tahun)
- `percent_female`: Persentasi (proporsi) pekerja wanita untuk setiap posisi/pekerjaan tertentu
- `total_earnings`: Median pendapatan setiap pekerja (full time, di atas 16 tahun)
- `total_earnings_male`: Median pendapatan setiap pekerja pria (full time, di atas 16 tahun)
- `total_earnings_female`: Median pendapatan setiap pekerja wanita (full time, di atas 16 tahun)
- `wage_percent_of_male`: Rasio persentase pendapatan wanita dengan pria, bernilai NA untuk posisi/pekerjaan yang ukuran sampelnya kecil. 

## Package dplyr

Package dplyr menyediakan beberapa fungsi yang dapat mempermudah cleaning data yaitu:

## Filtering for rows using `filter()`

Misal kita hanya ingin menampilkan data tahun 2014

```{r}
# base R
workers[workers$year == 2014,]
```

```{r}
# dplyr
library(dplyr)
filter(.data = workers, year == 2014)
```

## Selecting specific column using `select()`


ambil kolom year, occupation, total_workers dari data workers

```{r}
# base R
workers[,c("year","occupation","total_workers")]
```

```{r}
# dplyr
select(.data = workers, year, occupation, total_workers)
```

## Mutating new column using `mutate()`

untuk membuat atau memodifikasi kolom yang ada
```{r}
# base R
workers$occupation <- as.factor(workers$occupation)
workers
```


```{r}
#dplyr
mutate(.data = workers, 
       occupation = as.factor(occupation))

mutate(.data = workers, occupation = as.factor(occupation))
```


filter() : ambil baris
select() : ambil kolom
mutate() : membuat/ memodifikasi kolom


```{r}
filter(.data = workers, year == 2014)
```


## Pipe operator `%>%`

Shortcut pipes `ctrl+shift+m`

Compile semua function diatas

ambil data workers pada tahun 2014 dan kolom year, occupation, total_workers


```{r}
# f(x, y)
workers %>% 
  filter(year == 2014) %>% 
  select(occupation, total_workers, year) %>% 
  mutate(occupation = as.factor(occupation))

```


select year, occupation, total_workers from workers where year == 2014



**Dive Deeper* 3 - 5 menit

lakukan praproses data pada data `workers` sebagai berikut dengan menggunakan `dplyr`
1. ambil data yang memilki `minor_category` Management dan pada tahun 2013 (filter)
2. ambil kolom occupation, year, workers_male, workers_female
3. Ubah year menjadi factor


& == ,
|


```{r}
# Code here
# Mas Stefanus, Pak Wayan
workers %>% 
  filter(minor_category == "Management", year == 2013) %>% 
  select(occupation, year, workers_male, workers_female) %>% 
  mutate(year = as.factor(year)) 

# Mas Calvin, Mba Ani
workers %>% 
  filter(minor_category == "Management" & year == 2013) %>% 
  select(year, occupation, workers_male, workers_female) %>%
  mutate(year = as.factor(year))


```


berapa proporsi untuk setiap major_category

```{r}
# dijalankan dari dalam keluar
prop.table(table(workers$major_category))

# dijalankan dari atas ke bawah 
workers$major_category %>% 
  table() %>% 
  prop.table()

```


Pak Janu (data): 

function
megang_hp
sepedaan
mandi
ngoding
sarapan


dplyr
pak_janu %>% 
megang_hp() %>% 
sepedaan() %>% 
mandi() %>% 
ngoding %>% 
sarapan()


base
sarapan(ngoding(mandi(sepedaan(megang_hp(pak_janu)))))


## Grouping/aggregate the data using `group_by()`and `summarise()`

```{r}
workers
```

Rata-rata pendapatan (total_earnings) yang diperoleh untuk setiap `major_category`. Urutkan data dari nilai rata2 terbesar


```{r}
temp <- aggregate(total_earnings~major_category, data = workers, FUN = mean)
temp[order(temp$total_earnings, decreasing = T),]
```

```{r}
workers %>% 
  group_by(major_category, year) %>%
  summarise(mean_earn = mean(total_earnings)) %>% 
  arrange(year, -mean_earn) # tanda - untuk mengurutkan dari besar ke kecil ; atau function desc()

```

Kinds of statistics summary:

- `mean()` mean of specific column   
- `median()` median of specific column   
- `sum()` sum of specific column   
- `n()` nrow of the column   
- `sd()` standard deviation of the column  
- `min()`
- `max()`

**Dive Deeper** 3 - 5 menit

Ambil niai `maksimum` dari `total_earnings` untuk setiap major category di tahun 2013. Urutkan dari yang terbesar hingga ke yang terkecil.

filter

secara hasil sama, tapi yang lebih tepat adalah filter terlebih dahulu.

```{r}
# Mas Dicky, Pak Wayan, Mba Eldora, Pak Janu, Mba Ani
workers %>% 
  group_by(major_category) %>% 
  filter(year==2013) %>% 
  summarise(max_earn=max(total_earnings)) %>% 
  arrange(-max_earn)

# Mba Ika, Mas Stefanus
workers %>% 
  filter(year == 2013) %>% 
  group_by(major_category) %>%
  summarise(maximum = max(total_earnings)) %>% 
  arrange(-maximum) 
```


## Ungroup

untuk melepas sifat grouping dari group_by

Tampilkan 3 major category dan minor category dengan pekerja perempuan terbanyak

```{r}
workers %>% 
  group_by(major_category, minor_category) %>% 
  summarise(total_female = sum(workers_female)) %>% 
  arrange(-total_female)  %>% 
  ungroup() %>% 
  top_n(3)
```

Tanpa menggunakan ungroup
```{r}
workers %>% 
  group_by(major_category, minor_category) %>% 
  summarise(total_female = sum(workers_female)) %>% 
  arrange(-total_female)  %>% 
  top_n(2)
```

`ungroup()` berfungsi untuk melepas grouping yang dilakukan, supaya tidak berpengaruh terhadap fungsi yang dilakukan selanjutnya. Seperti kedua output di atas terlihat bahwa jika tidak dilakukan `ungroup()` maka fungsi yang dilakukan selanjutnya dilakukan untuk setiap group.

## Check missing value


```{r}
workers
```

1. type
```{r}
str(workers)
```


```{r}
workers_clean <- workers %>% 
  mutate(occupation = as.factor(occupation), 
         major_category = as.factor(major_category), 
         minor_category = as.factor(minor_category))
str(workers_clean)
```


```{r}
anyNA(workers_clean) # ada missing value pada data.
```

dimana data NA?
```{r}
workers_clean %>% 
  is.na() %>% 
  colSums()/nrow(workers_clean) # 
```

### Handling missing value
- Full analysis, Jika jumlah missing value < 5% dari jumlah observasi, kita dapat membuang observasi tersebut

- Imputation, mengisikan nilai NA dengan suatu nilai misal nilai mean, median, modus, dll sesuai dengan pertimbangan bisnis

- Deletion, membuang variabel yang mengandung banyak sekali NA

### Drop NA

Kita akan membuang observasi yang mengandung NA pada kolom total_earnings_female dan total_earnings_male

```{r}
workers_clean <- workers_clean %>% 
  drop_na(total_earnings_male, total_earnings_female)
```

Cek kembali missing value pada data
```{r}
workers_clean %>%
  is.na() %>% 
  colSums()
```

```{r}
workers_clean <- workers_clean %>% 
  select(-wage_percent_of_male) # tanda - berarti buang kolom tersebut
```

ingin dilakukan imputasi pada data yang missing
```{r}
workers_clean %>% 
  mutate(total_earnings_male = ifelse(is.na(total_earnings_male), # kondisi
                                      mean(total_earnings_male),  # true
                                      total_earnings_male))# false

```

# Business Question

1. Bagaimana perbedaan *rata rata* gap earnings antara male dan female untuk tiap major kategori di tahun 2016?
2. Berapa jumlah pekerjaan yang didominasi oleh wanita pada setiap major category di tahun 2015?
3. Bagaimana perbandingan distribusi pendapatan pegawai berdasarkan gender pada tahun 2016?

## Case 1

Dari dataset yang ada, kita akan ingin melihat berapa gap earnings antara male dan female *untuk tiap major kategori* untuk tahun 2016.

- **Step 1** Siapkan data visualisasi

1. hanya mengambil observasi di tahun 2016
2. membuat kolom baru yaitu gap_earnings = total_earnings_male - total_earnings_female
3. grouping major category dan mendapatkan rata-rata dari gap earnings

```{r}
workers_agg1 <- workers_clean %>% 
  filter(year == 2016) %>% # ambil data tahun 2016
  mutate(gap_earnings = total_earnings_male - total_earnings_female) %>%  # buat kolom baru gap_earnings
  group_by(major_category) %>%  # mengelompokkan data berdasarkan major category
  summarise(avg_earnings = mean(gap_earnings)) %>%  # menghitung rata2 gap_earnings
  ungroup() %>% 
  arrange(avg_earnings)
workers_agg1
```

- **Step 2** Lakukan visualisasi

Jenis visualisasi apa yang cocok dengan data diatas?
- [ ] Distribusi  
- [X] Rangking
- [ ] keterhubungan (correlation)



```{r fig.width=10}
plot_earnings <-  ggplot(data = workers_agg1, mapping = aes(y = reorder(major_category, avg_earnings), x = avg_earnings)) +
geom_col(aes(fill = major_category) ) +
  labs(title = "Average Gap Earnings in 2016", 
       y = "Major Category", 
       x = NULL) +
  theme_minimal() +
  scale_fill_brewer(palette = "Set2") + 
  theme(legend.position = "none")
plot_earnings
```

- **Step 3** Membuat plot menjadi interactive
```{r}
library(plotly)
ggplotly(plot_earnings)
```


== End of Day 1 == 
dplyr:
- filter: mengambil baris
- select: mengambil kolom
- mutate: menambah kolom baru/memodifikasi kolom yang sudah ada
- group_by: mengelompokkan data
- summarize: menghitung summary statistik dari data
- arrange: mengurutkan data sesuai/berdasarkan kolom tertentu
- ungroup: untuk melepas sifat grouping dari group_by

**Dive Deeper** 10 - 15 menit

## Case 2

Jumlah Pekerjaan yang *didominasi oleh wanita* pada setiap `major category` di tahun 2015

**Step 1** Siapkan data untuk visualisasi

```{r klik_for_HINT, eval=FALSE}
# 1. Ambil data pada tahun 2015
# 2. Jumlah pekerja didominasi oleh wanita (worker_female > worker_male)
# 3. kelompokkan data berdasarkan major_category
# 4. hitung frekuensi menggunakan fungsi n()
```

```{r}
# Mba Josephine
data_agg2 <- workers_clean %>%
  filter(year == 2015) %>% 
  mutate(dominate = workers_female > workers_male) %>% 
  group_by(major_category) %>% 
  filter(dominate == T) %>% 
  summarise(frequency = n()) %>% 
  arrange(-frequency) 

# David
data_agg2 <- workers_clean %>%
  filter(year == 2015, workers_female > workers_male) %>% 
  group_by(major_category) %>% 
  summarise(frequency = n()) %>% 
  arrange(-frequency) 

```

- **Step 2** Lakukan visualisasi
```{r}
library(glue)
plot_wanita <- ggplot(data_agg2, aes(y = reorder(major_category, frequency), 
                                     x = frequency, 
                                     text = glue("Jumlah Pekerjaan: {frequency}")
                                     )
                      ) +
  geom_segment(aes(xend = 0, yend = major_category)) +
  geom_point( color="firebrick4", size=3) +
  theme_minimal() +
  labs(title = "Pekerjaan Yang Didominasi Oleh Wanita", 
       y = "Kategori Utama", 
       x = "Jumlah Pekerjaan") 
plot_wanita
```

- **Step 3** Membuat plot menjadi interactive

secara default tooltip akan menampilkan semua informasi yang ada pada aes()

```{r}
ggplotly(plot_wanita, tooltip = "text") %>% 
  config(displayModeBar = F)
```
## Case 3 (long wide data)

Distribusi Pendapatan Pegawai Berdasarkan Gender pada Tahun 2016

1. filter tahun 2016
2. select minimal 2 kolom total_earnings

```{r}
workers_df_density <- workers_clean %>% 
  filter(year == 2016) %>% 
  select(occupation, total_earnings_male, total_earnings_female) %>%
  pivot_longer(cols = -occupation,
               names_prefix = "total_earnings_", 
               names_to = "gender", 
               values_to = "total_earnings")
```

hist

boxplot

density

sumbu y
hist : freq
density : probability

```{r}
workers_df_density %>% 
  ggplot(aes(x = total_earnings, fill = gender)) +
  geom_density()
```




```{r}
library(scales)

plot_density <- workers_df_density %>% 
  mutate(gender = factor(gender, levels = c("male", "female"))) %>% 
  ggplot(aes(x = total_earnings, fill = gender)) +
  geom_density(alpha = 0.95, ) +
  scale_fill_brewer(palette = "Set1") +
  labs(title = "Distribusi Pendapatan Pegawai Berdasarkan Gender Tahun 2016", 
       x = NULL, 
       y = NULL, 
       fill = NULL) +
  scale_x_continuous(labels = dollar_format()) +
  theme_minimal() +
  theme(plot.title = element_text(hjust = 0.5), 
        panel.grid.minor = element_blank(),
        panel.grid.major.x = element_blank())
plot_density
```


```{r}
ggplotly(plot_density, tooltip = "x") %>% 
  config(displayModeBar = F)
```

# Communicate

## Static Plot
```{r}
library(ggpubr)
```

mengatur urutan plot dengan `ggarrange()`
```{r fig.height=12}
ggarrange(plot_wanita, plot_density, plot_earnings, ncol = 1) %>% 
  ggexport(filename = "Report Job Gender.png", width = 600, height = 800)
```

Exporting plot ke dalam format .png, .jpg, atau .pdf menggunakan ggexport

## Interactive plot

### Subplot

```{r}
subplot(plot_wanita, plot_density, plot_earnings, nrows = 3) %>% 
  config(displayModeBar = F)
```

Flexdashboard :
  - orientation : columns/rows
  - vertical_layout  : fill/scroll
  
export static plot :
- ggexport

plotly: 
 - tooltip : menampilkan nilai yang ada dalam aes
- custome tooltip menggunakan glue






### Flexdashboard

```{r}
# install.packages("flexdashboard")
```

# External link for reference

- [Tidyverse](https://www.tidyverse.org/)
- [Cheatsheets: data wrangling with dplyr](https://rstudio.com/wp-content/uploads/2015/02/data-wrangling-cheatsheet.pdf)
- [Plotly Configuration](https://plot.ly/r/configuration-options/)
- [Flexdashboard](https://rmarkdown.rstudio.com/flexdashboard/index.html)
- [Cheatsheets: shiny](https://shiny.rstudio.com/images/shiny-cheatsheet.pdf)
- [Shiny dashboard](https://rstudio.github.io/shinydashboard/)
- [Tidyexplain](https://www.garrickadenbuie.com/project/tidyexplain/)
- [Regular Expression](https://github.com/tiaradwiputri/regex-thebasics)

Customize your Dashboard Appearance:
You can also customize your dashboard appearance, such as adding icons, skins, etc.

https://rstudio.github.io/shinydashboard/appearance

Besides, if you want to explore more about shiny dashboard structure https://rstudio.github.io/shinydashboard/structure.html



