---
title: "Soal Latihan"
author: "David"
date: "3/17/2021"
output: html_document
---

```{r setup, include=FALSE}
knitr::opts_chunk$set(echo = TRUE)
```


# Import Data
```{r}
retail <- read.csv("data_input/retail.csv")
head(retail)
```


# Data Cleansing

```{r}

retail$Ship.Date <- as.Date(retail$Ship.Date, format = "%m/%d/%y")
retail$Order.Date <- as.Date(retail$Order.Date, "%m/%d/%y")

retail$Category <-as.factor(retail$Category) 
retail$Ship.Mode <- as.factor(retail$Ship.Mode)
retail$Segment <- as.factor(retail$Segment)
retail$Sub.Category <- as.factor(retail$Sub.Category)

summary(retail)

```



# Exploratory Data Analysis (EDA)

1. Category apa yang memiliki jumlah `Sales` terendah? 

```{r}
#code here


```

2. Segment apa yang *paling sering* membeli produk dengan Kategori **Office Supplies** ?

```{r}
#code here


```

3. Berapa banyak total quantity yang dipesan untuk setiap segment dan category? Serta kombinasi segment dan category apa yang paling tinggi?
```{r}
#code here


```


4. Berapa nilai median dari quantity untuk setiap Ship.Mode dan Segment?
```{r}
#code here


```

5. Berapa banyak total quantity yang sudah terjual pada Sub.Category **Copiers**?
```{r}
#code here


```

6. Kategori apa yang menghasilkan Profit paling tinggi?
```{r}
#code here


```


7. Transaksi dengan order id apa yang mennghasilkan kerugian paling besar?
```{r}
#code here


```

8. berapa rata - rata waktu yang dibutuhkan dari proses order hingga pengiriman berdasarkan jenis pengirimannya?

**Tips**
buat kolom baru dari hasil pengurangan Ship.Date dengan Order.Date

```{r}
# code here
retail$time <- retail$Ship.Date - retail$Order.Date


```

9. Copiers, Chairs, Appliances merupkan sub kategori dengan rata rata profit tertinggi disetiap kategorinya.

Untuk setiap sub kategori tersebut *segment* apa yang *paling sering* membeli produk tersebut? 


**Tips**
Gunakan %in%
```{r}
# code here
cat9 <- c("Copiers", "Chairs", "Appliances")

```
